臺灣板橋地方法院刑事判決　　　　　　　　　　　　　九十三年度自緝字第一六號
　　自　訴　人　蓮強交通股份有限公司
　　代　表　人　丙○○
　　被　　　告　乙○○
右列被告因侵占等案件，經自訴人提起自訴，因被告於本院準備程序中為有罪之陳述
，嗣經本院合議庭裁定以簡式審判程序審理，本院判決如左：
    主  文
乙○○共同行使偽造私文書，足以生損害於公眾及他人，處有期徒刑肆月，如易科罰
金，以佰元折算壹日。如附表所示之印章、印文及署押均沒收。
    事  實
一、乙○○前於民國七十五年間因犯竊盜等罪，經本院以七十五年度訴字第九九四號
    分別就犯竊盜罪、偽造文書罪及違反槍砲彈藥刀械管制條例部分，各判處有期徒
    刑一年四月，刑之執行前強強制工作、六月、五月，應執行有期徒刑二年，經提
    起上訴，臺灣高等法院以七十六年度上訴字第一五號將原判決撤銷，改判有
    期徒刑二年，嗣經其提起上訴，最高法院以七十六年度臺上字第八五三號撤銷
    原判決發回原審法院，臺灣高等法院以七十七年度上更一字第七一號撤銷原判決
    偽造文書部分改判有期徒刑四月，並經減刑，於七十七年四月二十二日假釋屆滿
    。復於八十一年間因犯贓物罪，經臺灣高等法院以八十二年度上易字第一六九
    號判處有期徒刑七月，於八十三年二月十七日執行完畢出監（未構成本件累犯）
    ；猶不知警惕，於九十一年四月二十三日以每日租金新台幣（下同）九百元代價
    ，向蓮強交通股份有限公司（以下稱蓮強公司）承租車牌號碼八Ａ─一四九號營
    業小客車在外營業，租期至九十三年四月二十三日止，雙方約定每五日付款一次
    。詎乙○○因急需用錢，明知該營業小客車係蓮強公司所有，仍持之向當舖典當
    ，但恐當鋪得知該小客車非其所有而拒絕收當，為圖能順利典當得款，乃於九十
    一年六月間某日，與年籍不詳之友人吳文勝，基於行使偽造私文書及意圖為自己
    不法所有之犯意聯絡，先在臺北縣中和市某處，利用不知情之刻印店，偽刻蓮強
    公司及其負責人丙○○之印章，復在臺北縣土城市○○路一三六巷四弄三號四樓
    乙○○住處，將已備妥之【臺北縣計程車客運業自備車輛參與經營契約書】上之
    立契約書人欄（甲方）及契約書後方（甲方）署名欄內，偽造蓮強公司及其負責
    人丙○○之署名，並持前開偽刻之印章二枚，蓋在契約書之立契約書人欄（甲方
    ）及契約書後方（甲方）署名欄內，並倒填日期為九十一年四月二十三日二十時
    ，以偽造【臺北縣計程車客運業自備車輛參與經營契約書】，並將此偽造之【臺
    北縣計程車客運業自備車輛參與經營契約書】持向臺北縣計程車客運商業同業公
    會認證，以資取信於當鋪業者，乙○○與吳文勝共同以經由承租而持有之他人營
    業小客車，變異持有為所有之意，駕駛前開小客車，並持【臺北縣計程車客運業
    自備車輛參與經營契約書】，向臺北縣中和市某處「天一當鋪」典當得款十萬元
    ，足生損害蓮強公司及臺北縣計程車客運商業同業公會認證業務之正確性。乙○
    ○與吳文勝將典當得款之十萬元朋分花用殆盡，嗣於九十一年七月十一日起乙○
    ○即拒付租金。經蓮強多次聯繫要求還車未獲，並於同年九月十一日寄發郵局存
    證信函通知乙○○終止契約，合計積欠八萬五千四百元之車租。乙○○明知尚未
    清償其積欠天一當鋪十萬元之欠款，仍於九十一年十一月十六日即將前開營業小
    客車交還蓮強公司，惟經天一當鋪人員在路邊尋獲上開小客車，即將該車取回，
    經蓮強公司以二十四萬元清償乙○○之借款及利息等債務後，始得取贖該營業小
    客車。
二、案經蓮強公司提起自訴，本院於準備程序進行中，被告就被訴事實為有罪之陳述
    ，經告知被告簡式審判程序之旨，並聽取當事人之意見後，嗣經本院合議庭裁定
    以簡式審判程序審理。
    理  由
壹、關於程序：
    按「除被告所犯為死刑、無期徒刑、最輕本刑為三年以上有期徒刑之罪或高等法
    院管轄第一審案件者外，於前條第一項程序進行中，被告先就被訴事實為有罪之
    陳述時，審判長得告知被告簡式審判程序之旨，並聽取當事人、代理人、辯護人
    及輔佐人之意見後，裁定進行簡式審判程序」刑事訴訟法第二百七十三條之一第
    一項定有明文。查被告乙○○涉犯刑法第二百十六條、第二百十條之行使偽造私
    文書罪，及刑法第三百三十五條第一項之侵占罪。法定本刑均非最輕本刑為三年
    以上有期徒刑之罪，且被告於本院九十三年六月二十五日準備程序進行中，復就
    被訴之事實為有罪之陳述，經告知被告簡式審判程序之旨，被告等人及自訴人對
    於本件改依簡式審判程序審理亦均表示無意見，是本院即依前揭刑事訴訟法規定
    ，裁定進行簡式審判程序，合先敘明。
貳、關於實體：
一、右開犯罪事實，業經被告乙○○坦承不諱，核與自訴人蓮強公司之代表人丙○○
    及其所委任之代理人甲○○等指訴情節相符，復有卷附【臺北縣計程車客運業自
    備車輛參與經營契約書】、計程車租賃合約書、執業登記證、存證信函、蓮花計
    程車無線電車裝機組租用合約書、保管條、被告簽發之本票各乙份（以上均影本
    ）可資佐證，事證明確，被告犯行堪予認定。
二、查被告將所持有之計程車加以質當，屬處分該車之行為，顯係易持有為所有，以
    所有權人之地位自居而為，所為屬侵占之行為。是核被告所為，係犯刑法第三百
    三十五條第一項之侵占罪、刑法第二百十六條行使偽造第二百十條之私文書罪。
    其偽造印文、署押之行為係偽造文書之部分行為，不另論擬；偽造私文書後復持
    以行使，其偽造之低度行為應為行使之高度行為所吸收，不另論罪。被告與年籍
    不詳之吳文勝有犯意聯絡及行為分擔，為共同正犯。其利用不知情之刻印店偽刻
    蓮強公司及其負責人之印章，係屬間接正犯。又被告所犯上開二罪間，有方法結
    果之牽連關係，為牽連犯，應依刑法第五十五條從一重之行使偽造私文書罪處斷
    。爰審酌被告之品行、智識程度、犯罪之動機、目的、手段、所生危害、犯罪後
    之態度及尚未與自訴人達成和解賠償其損害等一切情狀，量處如主文所示之刑，
    並諭知易科罰金之折算標準。
三、被告所行使偽造之文書即【臺北縣計程車客運業自備車輛參與經營契約書】已持
    交天一當舖持有，而非屬其所有，不諭知沒收。惟其所偽造如附表所示之印章、
    印文及署押，雖未扣案但無積極證據證明業已滅失，均屬偽造之印章、印文及署
    押，爰依刑法第二百十九條規定諭知沒收。
據上論斷，應依刑事訴訟法第二百七十三條之一第一項、第二百九十九條第一項前段
、第三百四十三條，刑法第二十八條、第二百十六條、第二百十條、第三百三十五條
第一項、第五十五條、第四十一條第一項前段、第二百十九條，罰金罰鍰提高標準條
例第一條前段、第二條，判決如主文。
本案經檢察官陳銘祥到庭執行職務。
中       華       民       國    九十三    年     七     月   　九  　  日
                                 臺灣板橋地方法院刑事第二庭
                                         法  官  潘  翠  雪
右正本證明與原本無異。
如不服本判決，應於判決送達後十日內向本院提出上訴狀（應附繕本），上訴於臺灣
高等法院。
                                         書記官  江  文  彬
中　　　華　　　民　　　國　　九十三　　年　　　七　　　月　　　九　　　日
附錄本案論罪科刑法條全文：
中華民國刑法第二百一十條
(偽造變造私文書罪)
偽造、變造私文書，足以生損害於公眾或他人者，處五年以下有期徒刑。
中華民國刑法第二百一十六條
(行使偽造變造或登載不實之文書罪)
行使第二百十條至第二百十五條之文書者，依偽造、變造文書或登載不實
事項或使登載不實事項之規定處斷。
中華民國刑法第三百三十五條
(普通侵占罪)
意圖為自己或第三人不法之所有，而侵占自己持有他人之物者，處五年以
下有期徒刑、拘役或科或併科一千元以下罰金。
前項之未遂犯罰之。
附表：
┌──┬─────────────┬────┬─────────────┐
│編號│      名    稱            │數    量│備註                      │
├──┼─────────────┼────┼─────────────┤
│ 一 │偽造之「蓮強交通股份有限公│    一枚│未扣案，但不能證明已滅失。│
│    │司」之印章                │        │                          │
├──┼─────────────┼────┼─────────────┤
│ 二 │偽造之「丙○○」之印章    │    一枚│未扣案，但不能證明已滅失。│
├──┼─────────────┼────┼─────────────┤
│ 三 │偽造之「蓮強交通股份有限公│    七枚│未扣案，但不能證明已滅失。│
│    │司」、「丙○○」之印文、署│        │                          │
│    │押                        │        │                          │
└──┴─────────────┴────┴─────────────┘
